臺灣嘉義地方法院民事判決　九十年度訴字第一五二號
　　原　　　告　甲○○
　　被　　　告　丙○○
　　被　　　告　乙○○
右當事人間請求損害賠償事件，本院判決如左：
    主      文
原告之訴及假執行聲請均駁回。
訴訟費用由原告負擔。
    事      實
壹、原告方面：
一、聲明：
  （一）被告應連帶給付原告新台幣一百萬元及自起訴狀繕本送達翌日起至清償日止
        按年息百分之五計算之利息。
  （二）訴訟費用由被告負擔。
  （三）願供擔保請准宣告假執行。
二、陳述：
  （一）查原告之土地即坐落嘉義縣新港鄉○○段第七三七號土地與被告所有坐落嘉
        義縣新港鄉○○段第七三七之一號及同段第七三七之二號土地相鄰，被告二
        人在該坐落嘉義縣新港鄉○○段第七三七之一號及同段第七三七之二號土地
        上興建房屋（門牌號碼為嘉義縣新港鄉○○村○○路一０一巷九號），惟被
        告竟未注意施工不得損及原告之建物（門牌號碼為嘉義縣新港鄉○○村○○
        路一０一巷七號），致原告之建物多處嚴重龜裂影響結構安全，經原告多方
        找被告協商解決，被告均置之不理；按因故意或過失不法侵害他人權利者，
        應負損害賠償責任，民法第一百八十四條定有明文，原告請專業人員估價修
        護費用需一百萬元，爰依據民法第一百八十四條、第一百八十五條規定，請
        求被告二人負連帶賠償責任。
  （二）被告雖抗辯原告前與被告陳鍾年曾有損害賠償訴訟，已有賠償，而認原告就
        損害賠償請求有重複等語，然該案與本件訴訟不同，此可調閱該案卷宗即可
        明瞭，兩者並非同一件事，被告之抗辯並不實在；而被告前開興建住宅工程
        ，係八十九年十月十日開工，同年月十七日開挖地基，嗣於同年月二十七日
        即已出現原告所述之毀損情形，同時被告於開挖地基也逾界而動及原告所有
        之系爭土地，原告乃於九十年一月間向嘉義縣政府工務單位反映，而該機關
        亦曾行文要求被告停工，詎被告並未依縣政府工務局要求停工之函文，仍繼
        續施工，一意孤行，致有前開之毀損情形，對於原告之房屋影響甚鉅，而原
        告之房屋受損實為被告新建工程所造成，被告竟推諉為地震所致，顯然並不
        實在。
三、證據：提出現場照片四十九張、建築改良物所有權狀影本一紙、協議書影本一紙
          、存證信函影本一紙為證，並請求勘驗現場及囑託鑑定。
貳、被告乙○○方面：
一、聲明：
  （一）原告之訴駁回。
  （二）訴訟費用由原告負擔。
  （三）如受不利判決願供擔保請准宣告假執行。
二、陳述：
  （一）原告起訴主張被告因新建房屋工程造成原告之房屋受損一事，查就坐落嘉義
        縣新港鄉○○段第七三七之一號及同段第七三七之二號土地上之新建房屋工
        程，該工程之原始起造人為被告乙○○及訴外人陳峻峰，定作人亦同，原告
        起訴主張被告陳鍾年應負損害賠償之責，顯有誤會。
  （二）原告主張其所有之房屋因被告新建房屋工程造成其所有之房屋受損，並非事
        實，蓋原告與被告雖為近鄰，然已交惡數年，且原告以前曾對於已拆除舊房
        屋之所有人陳鍾年起訴主張損害賠償，並經本院以七十九年度簡字第一三三
        號及八十年度簡上字第十號判決被告陳鍾年應賠償在案，而查前案中原告指
        稱其房屋後側平房外牆部裂縫、三層ＲＣ造房屋後側一層浴廁部分外牆及內
        牆略有裂紋，核與本案中原告所提出如卷附編號５、６、１６之照片上損害
        相符，該部分既已有訴訟，原告自不得再請求賠償；況且嘉義地區自八十八
        年九月二十一日以來已歷經數次地震，且造成居民財產損失甚鉅，再被告並
        未開挖地下室，應不致損及鄰屋，故被告於工程開始前已先拍攝原告房屋現
        狀存證，從而原告房屋之損害如係地震造成，亦無理由要求被告賠償；再者
        原告之建物有增建部分，特別是集中於房屋後面，三樓亦有違章建築之大水
        池，因新舊施工其界面接合處難免產生裂紋，更何況一般之房屋均因混凝土
        乾縮而產生裂紋，又水電管線，亦可能造成混凝土裂紋之原因，即原告所有
        建物之磁磚與牆之裂痕可能發生之原因有防火巷內增作二分之一Ｂ磚，二分
        之一Ｂ磚與ＲＣ接合時都會造成裂紋，及水電之熱水管線通過磁磚時，因熱
        脹冷縮關係，也有可能造成磁磚龜裂，故本案所囑託鑑定之結果雖認定所有
        之損害均係興建房屋所造成，但鑑定結果並未將前開因素列入考慮，顯有偏
        頗。
  （三）另原告所主張如附卷編號５、６、１６及房屋正面三樓裂縫、二樓樓梯間有
        裂痕、二樓的廁所牆壁接縫處有裂痕、三樓左側牆壁有裂痕、三樓之柱子上
        有裂痕（編號７）等損害，惟查被告於拆屋前即至原告之房屋拍照存證，該
        房屋即有上開損害，該損害並非被告新建房屋所造成；況且再依前案鑑定報
        告之鑑定結果記載：「１、據申請人甲○○指稱，該房屋損害係由右鄰拆遷
        圍牆所致，依常理判斷，如果右鄰當初拆改圍牆確實有使用大槌重擊，將造
        成震動有損及該房屋之可能。２、造成損害之原因除上述情況外，尚有其他
        原因，如該房屋構造問題（半磚牆壁）、基礎結實之程度、使用之年限、施
        工之品質等等都可能影響房屋裂紋現象」，由該鑑定報告可知，原告房屋之
        損害可能為房屋、構造基礎、使用年限、施工品質等問題所造成，故原告應
        舉證證明被告新建住宅工程確實造成原告住屋損害；再查本案囑託建築師公
        會鑑定結果認為：「現場之瑕疵及測量結果知標的物確受鄰地新建工程影響
        ，因土壤再次受壓，兩棟建物產生不均下沉之影響，而產生裂紋及瑕疵」，
        但其鑑定結果看不出來與牆壁受潮有何關聯性，其究以何由認定受潮為興建
        工程所造成，並未說明，顯然過於草率；另房屋全面裂紋可能發生原因為粉
        刷時施工不良所致，更何況不管新建或已完成之房屋，產生裂紋相當平常，
        更何況是數十年之舊屋；又樑柱裂痕部分，可能造成之原因為三樓等為陽台
        違章建築，施工中自然會因新舊交接而產生瑕疵，或有可能無一般圍牆柱，
        而作成之假樑，因此產生裂痕為相當正常，更何況原告於假樑上吊蘭花，下
        面作為水池使用，其受力及受潮不平均，自然有可能產生裂痕；此外，鑑定
        報告中垂直測量部分亦有疑問，蓋一棟建物不能會同時向左，又向右傾斜，
        有可能原告在施工時，放樣不精確所造成，至於水平測量部分誤差不到一公
        分，此在一般建築物中為合理誤差範圍。
三、證據：提出照片二十九張、嘉義縣新港鄉公所建造執照影本一紙、嘉義縣新港鄉
          公所八十九年十二月二十八日八九嘉新鄉建字第一三五三二號函及九十年
          一月十二日九０嘉新鄉建字第四二五號函影本各一紙、佳信土木包工業九
          十年一月二日（八九）佳信工字第九０００一０號函影本一紙、侯慶豐建
          築師事務所九十年一月十二日九十豐建師字第一００二號函影本一紙為證
          。
參、被告陳鍾年方面：
    被告陳鍾年未於言詞辯論期日到場，亦未提出準備書狀作何聲明或陳述。
肆、本院依職權調閱本院七十九年度簡第一三三號、八十年度簡上字第一０號卷。
    理      由
一、本件被告陳鍾年未於言詞辯論期日到場，核無民事訴訟法第三百八十六條各款所
    列情形，爰依原告之聲請，由其一造辯論而為判決。
二、本件原告起訴主張：原告之土地即坐落嘉義縣新港鄉○○段第七三七號土地與被
    告二人所有坐落嘉義縣新港鄉○○段第七三七之一號及同段第七三七之二號土地
    相鄰，被告二人在該坐落嘉義縣新港鄉○○段第七三七之一號及同段第七三七之
    二號土地上興建房屋（門牌號碼為嘉義縣新港鄉○○村○○路一０一巷九號），
    惟被告竟未注意施工不得損及原告之建物（門牌號碼為嘉義縣新港鄉○○村○○
    路一０一巷七號），致原告之建物多處嚴重龜裂影響結構安全，經原告多方找被
    告協商解決，被告均置之不理，按因故意或過失不法侵害他人權利者，應負害賠
    償責任，民法第一百八十四條定有明文，原告請專業人員估價修護費用需一百萬
    元，爰依據民法第一百八十四條、第一百八十五條規定，請求被告二人負連帶賠
    償責任等語；被告則以：原告起訴主張被告因新建房屋工程造成原告之房屋受損
    一事，查就坐落嘉義縣新港鄉○○段第七三七之一號及同段第七三七之二號土地
    上之新建房屋工程，該工程之原始起造人為被告乙○○及訴外人陳峻峰，定作人
    亦同，原告起訴主張被告陳鍾年應負損害賠償之責，顯有誤會，又原告主張其所
    有之房屋因被告新建房屋工程造成其所有之房屋受損，並非事實，蓋原告與被告
    雖為近鄰，然已交惡數年，且原告以前曾對於已拆除舊房屋之所有人陳鍾年起訴
    主張損害賠償，並經本院以七十九年度簡字第一三三號及八十年度簡上字第十號
    判決被告陳鍾年應賠償在案，而查前案中原告指稱其房屋後側平房外牆部裂縫、
    三層ＲＣ造房屋後側一層浴廁部分外牆及內牆略有裂紋，核與本案中原告所提出
    如卷附編號５、６、１６之照片上損害相符，該部分既已有訴訟，原告自不得再
    請求賠償，況且嘉義地區自八十八年九月二十一日以來已歷經數次地震，且造成
    居民財產損失甚鉅，再被告並未開挖地下室，應不致損及鄰屋，故被告於工程開
    始前已先拍攝原告房屋現狀存證，從而原告房屋之損害如係地震造成，亦無理由
    要求被告賠償，再者原告之建物有增建部分，特別是集中於房屋後面，三樓亦有
    違章建築之大水池，因新舊施工其界面接合處難免產生裂紋，更何況一般之房屋
    均因混凝土乾縮而產生裂紋，又水電管線，亦可能造成混凝土裂紋之原因，即原
    告所有建物之磁磚與牆之裂痕可能發生之原因有防火巷內增作二分之一Ｂ磚，二
    分之一Ｂ磚與ＲＣ接合時都會造成裂紋，及水電之熱水管線通過磁磚時，因熱脹
    冷縮關係，也有可能造成磁磚龜裂，另原告所主張如附卷編號５、６、１６及房
    屋正面三樓裂縫、二樓樓梯間有裂痕、二樓的廁所牆壁接縫處有裂痕、三樓左側
    牆壁有裂痕、三樓之柱子上有裂痕（編號７）等損害，惟原告房屋之損害可能為
    房屋、構造基礎、使用年限、施工品質等問題所造成，故原告應舉證證明被告新
    建住宅工程確實造成原告住屋損害，另本案囑託建築師公會鑑定結果認為：「現
    場之瑕疵及測量結果知標的物確受鄰地新建工程影響，因土壤再次受壓，兩棟建
    物產生不均下沉之影響，而產生裂紋及瑕疵」，但其鑑定結果看不出來與牆壁受
    潮有何關聯性，其究以何由認定受潮為興建工程所造成，並未說明，顯然過於草
    率；另房屋全面裂紋可能發生原因為粉刷時施工不良所致，更何況不管新建或已
    完成之房屋，產生裂紋相當平常，更何況是數十年之舊屋；又樑柱裂痕部分，可
    能造成之原因為三樓等為陽台違章建築，施工中自然會因新舊交接而產生瑕疵，
    或有可能無一般圍牆柱，而作成之假樑，因此產生裂痕為相當正常，更何況原告
    於假樑上吊蘭花，下面作為水池使用，其受力及受潮不平均，自然有可能產生裂
    痕；此外，鑑定報告中垂直測量部分亦有疑問，蓋一棟建物不能會同時向左，又
    向右傾斜，有可能原告在施工時，放樣不精確所造成，至於水平測量部分誤差不
    到一公分，此在一般建築物中為合理誤差範圍等語資為抗辯。
三、原告主張其所有土地即坐落嘉義縣新港鄉○○段第七三七號土地上有其門牌號碼
    為嘉義縣新港鄉○○村○○路一０一巷七號建物，而該建物與坐落嘉義縣新港鄉
    ○○段第七三七之一號及同段第七三七之二號土地相鄰，而上開坐落嘉義縣新港
    鄉○○段第七三七之一號及同段第七三七之二號土地，於八十九年間有新建房屋
    工程（門牌號碼為嘉義縣新港鄉○○村○○路一０一巷九號）之事實，業據原告
    提出照片在卷為證，且為被告所未否認，自可信為真實；又原告主張其上開坐落
    嘉義縣新港鄉○○段第七三七號土地上門牌號碼為嘉義縣新港鄉○○村○○路一
    ０一巷七號建物有如起訴狀所附照片編號５、６、７、１６所示之裂紋、房屋正
    面三樓裂縫、一樓客廳左側牆面之裂痕、二樓樓梯間的牆壁有裂痕、二樓的廁所
    牆壁接縫處有裂痕、三樓左側牆壁有裂痕、三樓頂樓有一處裂痕之情況，亦據原
    告提出照片為證，復為被告所未否認，且經本院現場勘驗屬實，有勘驗筆錄一紙
    在卷可稽，此部份自亦可信為真實。
四、至於坐落嘉義縣新港鄉○○段第七三七之一號及同段第七三七之二號土地之新建
    房屋工程（門牌號碼為嘉義縣新港鄉○○村○○路一０一巷九號），係被告乙○
    ○與訴外人陳峻峰二人為起造人之事實，有被告乙○○提出嘉義縣新港鄉公所八
    九新鄉建執字第０四九號建造執照影本一紙在卷為證，亦經證人即承攬上該新建
    房屋工程之佳信土木包工業經理卯財教到庭證述係與被告乙○○訂有承攬契約等
    語在卷可稽（見本院九十年六月十六日勘驗筆錄、本院九十一年五月二十日言詞
    辯論筆錄），因此，本件原告所主張坐落嘉義縣新港鄉○○段第七三七之一號及
    同段第七三七之二號土地之新建房屋工程之施工，即與被告陳鍾年無關，而原告
    雖主張蓋房子事情均是被告陳鍾年在處理等語，然並未提出證據以實其說，其主
    張亦與上開事證相違，其主張即未可採，因此，原告以上開房屋新建工程損害其
    所有門牌號碼為嘉義縣新港鄉○○村○○路一０一巷七號建物為據，而向被告陳
    鍾年請求損害賠償，即屬無據，而不應准許。
五、原告另主張被告乙○○為起造人之上開新建房屋工程，因施工不慎，而損壞其所
    有位於門牌號碼為嘉義縣新港鄉○○村○○路一０一巷七號建物，造成建物有如
    起訴狀所附照片編號５、６、７、１６所示之裂紋、房屋正面三樓裂縫、一樓客
    廳左側牆面之裂痕、二樓樓梯間的牆壁有裂痕、二樓的廁所牆壁接縫處有裂痕、
    三樓左側牆壁有裂痕、三樓頂樓有一處裂痕之情況等語；然查，本件原告曾於七
    十九年九月十四日以被告陳鍾年拆除與原告相鄰之地上磚牆，造成原告所有浴室
    牆壁龜裂、破壞自來水設備、損及門窗及浴室檜木門，而向被告陳鍾年請求損害
    賠償，並經本院以七十九年簡字第一三三號、八十年簡上字第一０號判決被告陳
    鍾年應賠償原告新台幣三萬二千五百元確定在卷，有本院調閱本院七十九年度簡
    第一三三號、八十年度簡上字第一０號卷核閱屬實；而經本院比對原告於本件所
    主張建物受損部位，與原告於本院七十九年度簡第一三三號、八十年度簡上字第
    一０號案件中主張建物受損部分，其中照片５、１６所示裂紋，即與本院七十九
    年度簡字第一三三號卷所附台灣省建築師公會鑑定報告書所附照片（３）、（４
    ）相同，亦與本院八十年度簡上字第一０號卷八十一年二月二十二日勘驗筆錄所
    附編號２、３照片相同；原告所主張二樓的廁所牆壁接縫處有裂痕部分，亦與本
    院本院八十年度簡上字第一０號卷八十一年二月二十二日勘驗筆錄勘驗結果三所
    載二樓浴室外壁有二內壁有一各如雞爪痕之痕跡記載相符；至於起訴狀所附照片
    編號６所示之水泥斷落，從被告乙○○所提出九十年三月二十三日答辯狀所附證
    物二第一張照片所示，於施工之初即已存在；又原告主張三樓左側牆壁有裂痕，
    從被告乙○○於九十年七月十七日提出答辯狀所附證物（二）編號（４）照片所
    示，於乙○○新建房屋施工前（即舊房屋未拆除前）即已可見；又由本院八十年
    度簡上字第一０號卷八十一年二月二十二日勘驗筆錄所載勘驗結果所示，原告所
    有建物之一、二樓，於八十一年間即存在多處裂痕，亦有上開勘驗筆錄可證；則
    本件原告所主張因被告乙○○新建房屋工程造成之損害，既有多處與原告另於七
    十九年間所起訴損害賠償遭損害部位相同，則原告所主張上開房屋之損害係因被
    告乙○○新建房屋工程所造成，其主張之真實性尚有疑問。
六、至於本院囑託台灣省建築師公會所製作嘉義縣新港鄉○○村○○路一０一巷七號
    新建工程糾紛鑑定報告書，其鑑定結果雖以：「由現場之瑕疵及測量成果知標的
    物確受鄰地新建工程影響，因土壤再次受壓，兩棟建物產生不均下沉之影響，而
    產生裂紋及瑕疵，所幸目前損害大部分屬非結構性損害，且標的物之水平測量尚
    在安全限度範圍內，故經研判本案標的物在正常使用中，尚無結構安全之顧慮」
    等語，而認原告之建物確係因被告乙○○新建房屋工程之影響而受損；然查，本
    件原告所主張遭損害部位與本院七十九年度簡第一三三號、八十年度簡上字第一
    ０號案件中主張建物受損部分有部分相同，又部分經比對被告乙○○所提出照片
    ，亦係新建工程施工前已存在，已如前述；況且經本院訊問上開鑑定報告之鑑定
    人林平昇，其亦證述鑑定報告裡面所列二十項瑕疵，係將鑑定時所見建物之瑕疵
    列出，因為沒有作施工前現況鑑定，又本次鑑定沒有辦法排除原告之違建及九二
    一大地震所造成之影響，亦無法從此次鑑定中判斷係地震及違建所造成之龜裂與
    下沉所造成之龜裂，鑑定報告內之瑕疵沒有辦法確定每一點都是新建工程造成房
    屋下沉所造成的等語（見本院九十一年五月二十日言詞辯論筆錄），是以，台灣
    省建築師公會之鑑定報告，雖列舉原告所有建物之裂紋二十處等瑕疵，但上開裂
    紋瑕疵之造成原因，是否係被告乙○○新建房屋工程造成，尚不能確定；另外，
    依據鑑定人之證詞，上開瑕疵亦無法排除與九二一大地震之關聯性，而嘉義地區
    自九二一大地震以來歷經數次地震之事實為公眾所知悉之事實，因地震而建物發
    生裂紋，亦非不可能；此外，經本院上開比對，則原告所主張裂紋之瑕疵，僅剩
    起訴狀所附照片編號７所示之裂紋、三樓左側牆壁有裂痕及三樓頂樓有一處裂痕
    之情況，均集中於三樓部位，該部分距離被告新建房屋工程較遠，而近處接近被
    告新建工程部分既未有新裂紋產生，則原告主張三樓部分之裂紋係因被告乙○○
    新建房屋工程之影響，即未有據。
七、綜上所述，本件原告所主張其所有坐落嘉義縣新港鄉○○段第七三七號土地建物
    （門牌號碼為嘉義縣新港鄉○○村○○路一０一巷七號），因被告乙○○及陳鍾
    年二人於坐落嘉義縣新港鄉○○段第七三七之一號及同段第七三七之二號土地之
    新建房屋工程（門牌號碼為嘉義縣新港鄉○○村○○路一０一巷九號）施工影響
    ，致原告之建物多處嚴重龜裂影響結構安全，尚無證據證明，因此，原告起訴請
    求被告二人應負損害賠償責任，為無理由，應予駁回；原告之訴既經駁回，其假
    執行之聲請失所附麗，亦應予駁回，在此敘明。
八、兩造其餘主張及所提證據，與本院上開論斷無涉或無違，爰不予一一贅述，附此
    敘明。
九、據上論結，原告之訴為無理由，依民事訴訟法第三百八十五條第一項前段、第七
    十八條判決如主文。
中　　　華　　　民　　　國　　九十一　　年　　　六　　　月　　　三　　　日
~B臺灣嘉義地方法院民事第二庭
~B　　法　官
如對本判決上訴須於判決送達後廿日內向本院提出上訴狀
